【裁判字號】    89,訴,1499
【裁判日期】    891212
【裁判案由】    妨害自由等
【裁判全文】
臺灣板橋地方法院刑事判決                        八十九年度訴字第一四九九號
    公  訴  人  臺灣板橋地方法院檢察署檢察官
    被      告  甲○○
                丙○○
                乙○○
右列被告因妨害自由等案件，經檢察官提起公訴（八十九年度偵字第一一一五九號）
及移送併案審理（八十九年度偵字第一六七三八號），本院判決如左：
    主  文
甲○○共同以非法方法剝奪人之行動自由，處有期徒刑拾月。
丙○○共同以非法方法剝奪人之行動自由，處有期徒刑捌月；緩刑肆年。
乙○○共同以非法方法剝奪人之行動自由，處有期徒刑柒月；緩刑肆年。其餘被訴毀
損部分無罪。
    事  實
一、甲○○曾有偽造貨幣及違反勞動基準法等案件前科（均未構成累犯），其與戊○○其前有債務糾紛，戊○○因持有甲○○所簽發之支票，遂於民國（下同）八十
    九年二月十九日要求甲○○給付票款，詎甲○○（起訴書於證據及所犯法條欄第
    二段誤載為丙○○，應予更正）因而心生不滿，基於恐嚇危害戊○○生命安全之
    概括犯意，自八十九年二月十九日起至同年三月四日止，在不詳地點，連續多次
    撥打電話至戊○○住處，恫嚇稱：如不交還所簽發之支票，欲置伊及二名子女於
    死地等語，而以此加害生命之事恐嚇戊○○，使戊○○因而心生畏懼，致生危害
    於安全。其間甲○○復夥同丙○○及另一名不詳姓名年籍成年人，基於毀損之共
    同犯意聯絡，於八十九年二月二十二日凌晨，前往戊○○之妹丁○○位於臺北縣
    新莊市○○街一二七巷一號之住處，以木棍等物（未扣案，是否存在不明）敲擊
    鐵門之方式，而毀損鐵門，致令喪失防閑之效用。甲○○又夥同丙○○、乙○○
    共同基於剝奪戊○○行動自由及傷害之犯意聯絡，於八十九年三月四日下午二時
    許，前往戊○○所任職位於臺北縣新莊市○○路二五二號之大眾海鮮餐廳，表示
    已對戊○○提出毀損、傷害等告訴，將帶伊前往警局製作筆錄，旋強拉戊○○上
    車，由乙○○駕車，甲○○、丙○○則分坐於戊○○兩側，以控制戊○○，而以
    此非法方法剝奪戊○○之行動自由，途中雙方因發生言語爭執，其等三人即利用
    戊○○行動自由已遭剝奪之機會，乙○○遂於路旁停車，由丙○○抓住戊○○，
    而由甲○○、乙○○分別徒手對戊○○施以毆打，致戊○○因而受有鼻梁瘀傷、
    右顳部瘀腫傷（三乘三公分）、右臉頰瘀腫傷（二乘三公分）、右上唇瘀傷（二
    乘一公分）、右下顎部擦傷（三點五乘零點六公分）、右前臂多處挫擦傷（二乘
    二公分）、右上臂多處擦挫傷（三乘以公分、三處）及左、右膝下肢瘀青（二點
    五乘二點五、二處，三點五乘三點五公分）等傷害。迄於同日下午三時五十分許
    ，甲○○、丙○○、乙○○始將戊○○帶往桃園縣警察局桃園派出所埔子派出所
    前放下，其等三人始行離去，而回復戊○○之行動自由，
二、案經告訴人丁○○及戊○○訴由臺灣板橋地方法院檢察署檢察官偵查起訴及移送
    併案審理。
    理  由
壹、有罪部分：
一、訊據被告甲○○、丙○○及乙○○均矢口否認涉有前揭毀損及妨害自由等犯行，
    被告甲○○辯稱：告訴人戊○○原係其所僱用之員工，嗣於八十九年二月十九日
    竟找人前往其店內毀損物品，其則並未前往毀損丁○○住處之鐵門，亦未打電話
    給戊○○，其係因報警處理有關戊○○砸毀其店內物品一事，警方無法通知戊○○到案，而囑其代為通知，其始於八十九年三月四日前往戊○○上班處所勸伊同
    往埔子派出所說明，其並未剝奪伊之行動自由，惟於途中戊○○心生後悔，而打
    算跳車，伊所受之傷或係伊想跳車太激動而自行造成，其等並未對伊傷害云云；
    被告丙○○係辯稱：渠未毀損丁○○住處鐵門，亦未打電話恐嚇，八十九年三月
    四日，渠與甲○○、乙○○前往戊○○上班處所，渠先進去找戊○○，嗣甲○○
    亦入內要戊○○一同前往警局，戊○○原本不去，嗣自己應允前往，伊所受之傷
    或係伊想跳車太激動而自行造成，渠等並未對伊傷害云云；被告乙○○則辯稱：
    其未毀損鐵門，而八十九年三月四日僅係到餐廳內請戊○○出面說明，其亦未傷
    害戊○○，戊○○於高速公路上要跳車，很激動，一直撞車，或係因而成傷云云
    。經查：（一）就被告甲○○連續以電話恐嚇告訴人戊○○及其與被告丙○○共
    同毀損告訴人丁○○住處鐵門等部分之犯行，業據告訴人戊○○、丁○○分別於
    警訊與偵審中均指訴彼等均曾接獲被告甲○○恐嚇之電話及親見被告甲○○、丙○○與另一人共同毀損丁○○住處鐵門，並呼喊戊○○出來等情甚詳，並經證人
    蔣張阿菊於偵查中到庭證稱八十九年二月二十二日凌晨，有好幾個人敲打家中的
    鐵門，發出很大的聲響等語明確，證人即住處位於丁○○樓上之古佳霖亦於偵查
    中到庭證述八十九年二月二十二日，在樓上聽到很大的聲響，毀損鐵門的大概有
    三個人，丁○○的鐵門因此變形等情無訛，而丁○○住處鐵門確有遭毀損致令不
    堪使用之情況，並有照片九幀附於偵查卷可稽，則被告甲○○恐嚇及其與丙○○
    二人共同毀損部分之犯行，罪證已臻明確，應堪以認定。（二）就被告三人共同
    傷害及剝奪戊○○行動自由之部分，亦據告訴人戊○○於警訊及偵審中均到庭指
    訴綦詳，並經證人即任職於大眾海鮮餐廳之丁文惠、陳朝雄於偵查中分別到庭證
    稱八十九年三月四日下午二點多，有二名男子即被告甲○○、丙○○從櫃臺把戊○○拉出來，一人押著一邊，另外一名女子即被告乙○○徒手毆打戊○○，戊○○被帶往便利商店旁的一部車子乘坐等情不虛，已足證告訴人戊○○並非出於自
    願而搭乘被告三人所駕駛之車，告訴人戊○○指訴係遭被告等強拉上車之情，堪
    信為實；而戊○○因遭被告三人強行拉上車，並共同毆打，因而受有鼻梁瘀傷、
    右顳部瘀腫傷（三乘三公分）、右臉頰瘀腫傷（二乘三公分）、右上唇瘀傷（二
    乘一公分）、右下顎部擦傷（三點五乘零點六公分）、右前臂多處挫擦傷（二乘
    二公分）、右上臂多處擦挫傷（三乘以公分、三處）及左、右膝下肢瘀青（二點
    五乘二點五、二處，三點五乘三點五公分）等傷害乙節，且有行政院衛生署臺北
    醫院診斷證明書一件在卷可參。則查，被告三人雖辯以其等係因報警處理有關戊○○砸毀被告甲○○店內物品一事，警方無法通知戊○○到案，而囑其等代為通
    知，其等始於八十九年三月四日前往戊○○上班處所勸伊同往埔子派出所說明云
    云，惟查，通知犯罪嫌疑人到案說明，此為警方應執行之公務，衡情自無委由被
    告三人代為執行之理，況經本院向桃園縣警察局桃園分局桃園分局調閱埔子派出
    所於八十九年三月四日所製作之筆錄，其中於八十九年三月四日僅據埔子派出所
    製作告訴人戊○○之筆錄，當日尚無被告甲○○之筆錄，此有該所寄送之警訊筆
    錄一份在卷可按，顯見被告三人應係出於己意強將告訴人戊○○押往埔子派出所
    ，是縱被告等原意確為將告訴人戊○○帶往警局以製作筆錄，然其等以強押上車
    而剝奪戊○○行動自由之方式為之，並予以毆打傷害，所為自已構成剝奪人之行
    動自由及傷害罪責無訛。綜上所述，被告三人前開所辯，均係卸責之詞，尚難採
    信，本件事證已臻明確，其等之犯行均堪以認定。
二、核被告甲○○所為，係犯刑法第三百零五條之恐嚇危害安全罪、第三百五十四條
    之毀損罪、第三百零二條第一項之非法剝奪人之行動自由罪、第二百七十七條第
    一項之傷害罪；被告丙○○則係犯刑法第三百五十四條之毀損罪、第三百零二條
    第一項之非法剝奪人之行動自由罪、第二百七十七條第一項之傷害罪；被告乙○○所為核係犯刑法第三百零二條第一項之非法剝奪人之行動自由罪、第二百七十
    七條第一項之傷害罪。被告甲○○、丙○○與另名不詳確實姓名成年人間就毀損
    部分，及被告三人就非法剝奪人之行動自由、傷害部分，各有犯意聯絡及行為分
    擔，均為共同正犯。又本件被告三人前開所犯各罪，均係於同一期間先後所為，
    顯有為達同一目的之方法結果關係，係牽連犯，是被告甲○○所犯上開四罪、被
    告丙○○所犯前開三罪、被告乙○○所犯上述二罪，應分從一重之刑法第三百零
    二條第一項之非法剝奪人之行動自由罪論處，公訴人認被告三人上述各該所犯均
    係數罪，應予併罰，尚有誤會。另移送併辦之八十九年度偵字第一六七三八號案
    件，與本件係同一事件，是以本院自得一併審理論究。爰審酌被告等因被告甲○○與告訴人戊○○間之債務糾紛，致蹈本件犯行之犯罪動機、目的、情節、對被
    害人身體、生命、財產損害程度，與迄未與告訴人達成和解賠償損害，暨本件係
    由被告甲○○主導其罪責較重及被告等犯罪後態度均不佳否認犯行等一切情狀，
    各量處如主文所示之刑，以資懲戒。次查，被告丙○○、乙○○均未曾受有期徒
    刑以上刑之宣告，有臺灣高等法院檢察署刑案紀錄簡覆表二件在卷可佐，其等係
    因被告甲○○主導而犯罪，罪責較輕，經此教訓後，應知警惕，當無再犯之虞，
    本院因認對其等二人所宣告之刑，以暫不執行為適當，爰併予各宣告緩刑四年，
    以勵自新。至被告甲○○、丙○○所犯毀損罪使用之木棍等物，均未扣案，惟該
    等物品並非違禁兇器，為免將來執行之困難，本院即不予宣告沒收，附此說明。
貳、無罪部分：
一、公訴意旨另略以：被告乙○○與甲○○、丙○○，基於毀損之共同犯意聯絡，於
    八十九年二月二十二日凌晨，前往戊○○之妹丁○○位於臺北縣新莊市○○街一
    二七巷一號之住處，以木棍等物敲擊鐵門之方式，而毀損丁○○住處鐵門，致令
    喪失防閑之效用，因認被告乙○○亦涉有刑法第三百五十四條之毀損罪嫌。
二、按犯罪事實應依證據認定之，無證據不得推定其犯罪事實，刑事訴訟法第一百五
    十四條定有明文。再認定犯罪事實應依證據，為刑事訴訟法所明定，故被告否認
    犯罪事實所持之辯解，縱屬不能成立，仍非有積極證據足以證明其犯罪行為，不
    能遽為有罪之認定。又事實之認定，應憑證據，如未能發現相當證據，或證據不
    足以證明，自不能以推測或擬制之方法，以為裁判基礎。至告訴人之指訴係使被
    告受刑事訴追為目的，其所述被害情形，如無瑕疵可指，而就其他方面調查又與
    事實相符，其供述固未始不能採為判決之基礎，惟其陳述倘倘有瑕疵，則在未究
    明前，即難遽採為論罪科刑根據，最高法院分別著有三十年度上字第一八三一號
    、四十年度台上字第八六號、六十一年台上字第三○九九號判例意旨可資參照。
三、公訴人認被告乙○○涉有毀損罪嫌，係以告訴人戊○○、戊○○之指訴為依據。
    訊之被告乙○○則堅決否認有何毀損犯行，辯稱：其當日在家看顧小孩，並未外
    出，亦未前往毀損告訴人丁○○家中之鐵門云云。經查，告訴人丁○○、戊○○
    於偵審中既均到庭陳稱彼等未見被告乙○○確有於前開時地前往毀損鐵門，彼等
    僅能確定被告甲○○、丙○○有在現場等語，而偵查卷附鐵門受損之照片九幀亦
    僅能證明鐵門有遭人毀損之情，尚難認被告乙○○亦有共同毀損之行為，是此部
    分既乏告訴人之指訴，復查無其他任何積極證據足認被告乙○○有公訴人所指之
    毀損犯行，是不能證明其此部分犯罪，爰就此部分依法諭知被告乙○○無罪之判
    決。
據上論斷，應依刑事訴訟法第二百九十九條第一項前段、第三百零一條第一項，刑法
第二十八條、第三百零五條、第三百五十四條、第三百零二條第一項、第二百七十七
條第一項、第五十五條、第七十四條第一項第一款，罰金罰鍰提高標準條例第一條，
判決如主文。
本案經檢察官陳炎辰到庭執行職務。
中        華        民      國      八十九    年      十二    月  十二  日
                                    臺灣板橋地方法院刑事第一庭
                        法  官  邱 靜 琪
右正本證明與原本無異。
如不服本判決，應於判決送達後十日內，向本院提出上訴狀。
                                        書記官  劉 日 賓
中        華        民      國      八十九    年      十二    月  十三  日
附錄本案論罪科刑法條全文：
刑法第三百零五條：
以加害生命、身體、自由、名譽、財產之事，恐嚇他人致生危害於安全者，處二年以
下有期徒刑、拘役或三百元以下罰金。
刑法第三百五十四條：
毀棄、損壞前二條以外之他人之物或致令不堪用，足以生損害於公眾或他人者，處二
年以下有期徒刑、拘役或五百元以下罰金。
刑法第三百零二條：
私行拘禁或以其他非法方法，剝奪人之行動自由者，處五年以下有期徒刑、拘役或三
百元以下罰金。
因而致人於死者，處無期徒刑或七年以下有期徒刑，致重傷者，處三年以下十年以下
有期徒刑。
第一項之未遂犯罰之。
刑法第二百七十七條：
傷害人之身體或健康者，處三年以下有期徒刑、拘役或一千元以下罰金。
犯前項之罪因而致人於死者，處無期徒刑或七年以上有期徒刑，致重傷者，處三年以
上十年以下有期徒刑。


司法院資訊處製作；財團法人民間司法改革基金會備份。
